臺灣高雄地方法院民事判決　　　　　　100年度家訴字第147號
原　　　告　大力開發企業有限公司
法定代理人　洪聖閔
訴訟代理人　楊婉華
被　　　告　方泰山
　　　　　　李秀琴
上列當事人間聲請宣告分別財產制事件，本院於民國100年8月17
日言詞辯論終結，判決如下：
    主  文
原告之訴駁回。
訴訟費用由原告負擔。
    事實及理由
一、本件被告經合法通知，均未於言詞辯論期日到場，經核無民
    事訴訟法第386 條所列各款情形，爰依原告聲請，由其一造
    辯論而為判決。
二、原告主張：
  (一)被告方泰山分別於民國88年12月29日、89年2 月29日、89年
    5月31日及90年1月10日擔任訴外人方密向原華南商業銀行（
    下稱華南銀行）所借款新臺幣（下同）各2,000,000元、1,
    000,000元、1,000,000元、2,500,000元及400,000元之連帶
    保證人，嗣華南銀行於92年7月31日，就該債權尚未清償部
    分及該債權一切權利讓與新豐資產管理股份有限公司；復於
    96  年9月6日該債權讓與予亞太金聯資產管理有限公司；又
    於97  年1月7日讓與嘉億資產管理有限公司；末於99年7月5
    日讓與原告，是原告現為被告方泰山就該債權之合法債權人
    。
  (二)原告前對被告方泰山有債權存在，茲因被告方泰山名下財產
    設有抵押權，致於特別變賣程序後之拍賣，無人應買，又被
    告方泰山無其他財產可供執行，致未能執行，業獲本院98年
    度司執字第60284 號債權憑證在案，惟被告方泰山迄今尚積
    欠原告分別為(1)3,413,083 元，及自93年10月8 日起至清償
    日止按年息9.45％計算之利息，並自93年10月8 日起至清償
    日止按上開利率20％計算之違約金；及(2)2,882,602 元，及
    自94年1 月19日起至清償日止，按年息9.45％計算之利息，
    並自94年1 月19日起至清償日止按上開利率20％計算之違約
    金（以下簡稱系爭債權）。嗣原告具狀聲請強制執行，業因
    第三人異議（執行無著）並核發債證終結在案（99司執維字
    第128185號）。而被告為夫妻關係，且未以契約訂立夫妻財
    產制，依民法第1005條之規定，應以法定財產制為渠等之夫
    妻財產制，又原告已對於被告方泰山之財產聲請強制執行，
    惟執行無結果已終結在案，而未得受清償，原告爰依民法第
    1011條之規定提起本訴，並聲明准予宣告被告間夫妻財產制
    改為分別財產制。
三、被告均經合法通知，未於言詞辯論期日到場，前亦未提出書
    狀作何聲明或陳述。
四、按夫妻未以契約訂立夫妻財產制者，除本法另有規定外，以
    法定財產制為其夫妻財產制，民法第1005條定有明文。次按
    債權人對於夫妻一方之財產已為扣押，而未得受清償時，法
    院因債權人之聲請，得宣告改用分別財產制，民法第1011條
    亦規定甚明。而所謂未得受清償，包括全無可扣押之物或所
    扣押之物數量不足及所扣押之財產不足清償該為扣押之債權
    人債權等情形（最高法院89年度台上字第854 號民事判決參
    照）。
五、經查：原告主張被告方泰山、李秀琴現為夫妻，且被告間婚
    後並未約定夫妻財產制，及原告為被告方泰山之債權人，經
    原告具狀聲請強制執行，茲因被告方泰山名下財產設有抵押
    權，致於特別變賣程序後之拍賣，無人應買，又被告方泰山
    無其他財產可供執行，致未能執行，業獲本院98年度司執字
    第60284號債權憑證在案，有該債權憑證在卷可稽（見本院
    卷第11頁），嗣原告再具狀聲請強制執行，業因第三人異議
    （執行無著）並核發債證終結在案（99司執維字第128185號
    ）等情，固據提出被告戶籍謄本、臺灣臺南地方法院登記處
    100年1月7日南院龍登財字第100001461號函、本院登記處
    100年1月10日雄院高登100法登字第3號函、華南銀行借據、
    本院高98年度司執字第60284號債權憑證、華南銀行讓渡書
    、新豐資產管理公司讓渡書、亞太金聯資產管理股份有限公
    司債權讓與證明書、嘉億資產管理有限公司債權讓與證明書
    、朴子郵局第214號存證信函（債權讓與通知）、本院民事
    執行處99年11月30日雄院高99司執維字第128185號通知、華
    南銀行授信約定書、大力開發企業有限公司變更登記表、經
    濟部商業司公司及分公司基本資料查詢（明細）各1件為證
    ，然經本院依職權調閱方泰山財產歸戶資料結果，查悉被告
    方泰山於98年度並無所得，99年度有股利憑單所得1,792元
    ，然於98、99年度名下財產則有田賦1筆、土地2筆及投資1
    筆，而上揭財產總額均計為2,399,380元，有司法院稅務電
    子閘門調件明細表3份（見本院卷第68頁至第71頁）在卷可
    稽，亦有原告提出之財政部高雄市國稅局98年度綜合所得稅
    各類所得資料清單及本院99年度執字第56876號債權憑證（
    影本）、財政部臺灣省南區國稅局財產歸屬資料清單（被告
    方泰山）、99年度綜合所得稅各類所得資料清單（被告方泰
    山）各1件在卷可稽，再者，原告曾向本院聲請對被告方泰
    山所有之土地強制執行在案，經將坐落於高雄市○○區○○
    段12-94號土地（權利範圍1分之1）為查封登記，並定第一
    次拍賣最低價額如下：為3250萬元，歷經第一次、第二次、
    第三次拍賣均無人應買，後經第四次拍賣終因屆滿三個月（
    即99年3月4日）而無人應買，權人亦未聲請承受或減價拍賣
    ，故執行程序終結，亦經本院調閱台灣金融資產服務股份有
    限公司98年度雄金職字第1號拍賣抵押物卷宗及本院97年度
    司執字第16468號審閱無訛，是以，揆諸前揭所述，本件原
    告既已對債務人即被告方泰山之財產為扣押，故顯然並非「
    全無可扣押之物」甚明，亦無「所扣押之物數量不足」或「
    所扣押之財產不足清償」該為扣押之債權人債權之情事可言
    ，因此原告主張與民法第1011條所規定之構成要件不相符合
    ，其依民法第1011條規定，訴請宣告被告夫妻財產制為分別
    財產制，為無理由，應予駁回。
六、從而，原告本於民法第1011條之規定，訴請本院宣告被告間
    之夫妻財產制應改用分別財產制，為無理由，應予駁回。
七、據上論結，本件原告之訴為無理由，依民事訴訟法第385 條
    第1 項前段、第85條，判決如主文。
中    華    民    國   100    年    9     月    5     日
                  家事法庭 法  官  郭慧珊
以上正本，係照原本作成。
如不服本判決，應於送達後20日內，向本院提出上訴狀並表明上
訴理由，如於本送達前提起上訴者，應於判決送達後10日內補提
上訴理由書（須附繕本）。如委任律師提起上訴者，應一併繳納
上訴裁判費。
中    華    民    國    100   年    9     月   5    日
                            書記官 王少玲